【裁判字號】    98,交上易,535
【裁判日期】    980506
【裁判案由】    過失致死
【裁判全文】
臺灣高等法院臺中分院刑事判決       98年度交上易字第535號
上  訴  人  臺灣臺中地方法院檢察署檢察官
被      告  甲○○
上列上訴人因過失致人於死案件，不服臺灣臺中地方法院九十七
年度交易字第七二○號中華民國九十八年一月二十三日第一審判
決（起訴案號：臺灣臺中地方法院檢察署九十七年度偵字第一八
四二三號），提起上訴，本院判決如下：
    主  文
原判決撤銷。
甲○○犯過失致人於死罪，處有期徒刑壹年。
    事  實
一、甲○○（有賭博前科，但本案不構成累犯）考取之小型車普
    通駕駛執照前因交通違規事件，而經吊銷在案，現仍在吊銷
    期間，竟仍於民國（下同）九十七年七月五日上午七時許，
    駕駛車牌號碼９３７９－ＫＺ號自小客車，沿臺中縣后里鄉
    ○○路由西向東方向行駛，迄同日上午七時十分許，行經上
    開路段九九七號前，原應注意車前狀況，隨時採取必要之安
    全措施，且依當時情形，天氣晴、晨光、柏油乾燥路面、無
    缺陷及障礙物、視距良好，並無不能注意之情事，竟疏於注
    意，因而撞及停放在路邊之車牌號碼Ｍ７－８４７９號自小
    客車後，欲往左閃躲，其所駕駛之自小客車前車頭再撞及陳
    炎地甫要騎乘之車牌號碼２ＦＲ－１７３號重型機車之左側
    車身，致陳炎地被撞擊倒地而受有頭部外傷、嚴重腦水腫、
    中樞衰竭，導致顱內出血，雖經送醫仍於九十七年七月十一
    日二十三時十九分許不治死亡。甲○○在犯罪之後，在有偵
    查犯罪權限之機關或公務員尚未發覺其駕車肇事致人死亡前
    ，即主動向據報前來處理之臺中縣警察局交通隊后里交通小
    隊警員黃政堯坦承係肇事者，並表示願意接受裁判而自首之
    。
二、案經被害人陳炎地之子乙○○訴請臺灣臺中地方法院檢察署
    檢察官偵查起訴。
    理  由
一、按「被告以外之人於審判外之陳述，雖不符前四條之規定，
    而經當事人於審判程序同意作為證據，法院審酌該言詞陳述
    或書面陳述作成時之情況，認為適當者，亦得為證據」，又
    「當事人、代理人或辯護人於法院調查證據時，知有第一百
    五十九條第一項不得為證據之情形，而未於言詞辯論終結前
    聲明異議者，視為有前項之同意」，此於刑事訴訟法第一
    百五十九條之五定有明文。經查本案所引用下列被告以外之
    人於審判外之陳述，檢察官及被告於本院審理期日均未爭議
    其證據能力，本院審酌各該審判外陳述作成時之情況，認無
    不適當之情形，爰均採為證據，合先敘明。
二、本案被告甲○○（以下簡稱為被告）對於上開犯罪事實，已
    於警、偵、審中，及於本院審理時，均坦白承認。其犯罪事
    實並有被害人陳炎地之子即證人乙○○、車牌號碼Ｍ７－８
    ４７９號自小客車之駕駛人即證人洪吉鍊、遭車牌號碼Ｍ７
    －８４７９號自小客車追撞之車牌號碼Ｎ８Ｇ－５８８號重
    型機車駕駛人即證人連順郎、目擊證人洪慈娟等人分別於司
    法警察調查時所為之陳述可資佐證；及有臺中縣警察局大甲
    分局警員所製作之道路交通事故現場圖、道路交通事故調查
    報告表(一)(二)、臺中縣警察局交通隊道路交通事故肇事人自首
    情形紀錄表、診斷證明書、照片，暨臺灣臺中地方法院檢察
    署檢察官相驗筆錄、相驗屍體證明書、檢驗報告書在卷可資
    佐證。被告之自白核與事實相符，應堪採信。事證明確，本
    案被告之上開犯行堪以認定。
三、核被告所為，係犯刑法第二百七十六條第一項之過失致人於
    死罪。被告無駕駛執照仍駕車肇事因而致人死亡，應依道路
    交通管理處罰條例第八十六條第一項之規定加重其刑。另被
    告在犯罪之後，在有偵查犯罪權限之機關或公務員尚未發覺
    其駕車肇事致人死亡前，即主動向據報前來處理之臺中縣警
    察局交通隊后里交通小隊警員黃政堯坦承係肇事者，並表示
    願意接受裁判而自首，此部分事實有臺中縣警察局交通隊道
    路交通事故肇事人自首情形紀錄表在卷可稽。被告既進而接
    受審判，核與刑法自首之規定相當，應依刑法第第六十二條
    前段之規定減輕其刑。其刑罰之加重與減輕，並先加後減之
    。
四、原審判決就被告上開所犯予以論罪科刑，固屬有見，惟本案
    被告雖有刑法自首之減輕其刑事由，但同有無駕駛執照仍駕
    車肇事因而致人死亡之法定加重刑罰事由。再者，本案被告
    駕車會先撞及停放在路邊之車牌號碼Ｍ７－８４７９號自小
    客車，已見其當時精神狀況之不佳，再依據卷附之道路交通
    事故現場圖、道路交通事故調查報告表(一)(二)、現場照片，顯
    示被告所駕駛之自小客車前車頭撞及被害人陳炎地甫要騎乘
    之車牌號碼２ＦＲ－１７３號重型機車之左側車身，致被害
    人陳炎地被撞擊倒地之後，被告在上開機車卡在其所駕駛之
    自小客車車下之情況下尚往前駛行約一百四十五公尺；則被
    告之本案肇事情節及惡性自堪認非輕微。被告在本案犯罪之
    後，亦未與被害人家屬成立和解，並為實際賠償。原審判處
    被告有期徒刑八月，尚不足認符罪刑相當。此部分亦係公訴
    人上訴指摘之事項，應認公訴人之上訴為有理由，應由本院
    將原審判決予以撤銷改判。爰審酌被告之品行、其對被害人
    陳炎地之死亡應負完全過失責任、其過失致人於死亡之犯罪
    情節、所生危害、及犯罪之後迄未與被害人家屬成立和解並
    為實際賠償等一切犯罪情狀，量處有期徒刑一年。
五、據上論斷，應依刑事訴訟法第三百六十九條第一項前段、第
    三百六十四條、第二百九十九條第一項前段、道路交通管理
    處罰條例第八十六條第一項、刑法第二百七十六條第一項、
    第六十二條前段、刑法施行法第一條之一，判決如主文。
本案經檢察官丙○○到庭執行職務。
中    華    民    國    98    年    5     月    6     日
            刑事第三庭   審判長法  官   王  增  瑜
                               法  官   梁  堯  銘
                               法  官   廖  柏  基
以上正本證明與原本無異。
不得上訴。
                               書記官   曾  煜  智
中    華    民    國    98    年    5     月    6     日
附錄論罪科刑法條
刑法第二百七十六條第一項：
因過失致人於死者，處二年以下有期徒刑、拘役或二千元以下罰
金。


司法院資訊處製作；財團法人民間司法改革基金會備份。
